【裁判字號】    95,上更(一),75
【裁判日期】    950509
【裁判案由】    違反毒品危害防制條例
【裁判全文】
臺灣高等法院高雄分院刑事判決      95年度上更(一)字第75號
上  訴  人
即  被  告  甲○○
                    （現於臺灣高雄第二監獄執行中）
指定辯護人  本院公設辯護人  乙○○
上列上訴人因違反毒品危害防制條例案件，不服臺灣高雄地方法
院94年度重訴字第38號中華民國94年8 月2 日第一審判決（起訴
案號：臺灣高雄地方法院檢察署94年度偵字第5793號），提起上
訴，判決後，經最高法院發回，本院判決如下：
     主  文
原判決撤銷。
甲○○販賣第二級毒品，累犯，處有期徒刑拾年。
扣案如附表一編號1.所示之甲基安非他命柒包均沒收銷燬；附表
一編號2.3.所示之物均沒收。
    事  實
一、甲○○（綽號「慶仔」）曾因非法販賣化學合成麻醉藥品罪
    ，經最高法院以88年度台上字第371 號判處有期徒刑5 年2
    月確定；因妨害自由罪，經本院以89年度上更(一)字第123 號
    判處有期徒刑6 月確定；因非法吸用化學合成麻醉藥品罪，
    經臺灣高雄地方法院以87年度易字第2167號判決有期徒刑4
    月確定，上開3 罪並經本院以90年度聲字第443 號裁定應執
    行刑有期徒刑5 年6 月確定，經執行後，於91年2 月6 日假
    釋，至92年12月9 日假釋期滿未經撤銷，視為執行完畢。詎
    仍不知悔改，明知甲基安非他命為第二級毒品（起訴書誤載
    為安非他命），不得販賣、持有、因真實年籍姓名不詳綽號
    「黑仔」之成年男子以新台幣（下同）230 餘萬元之價格向
    其兜售甲基安非他命共7 包（合計驗前毛重7,027.2 公克，
    驗後毛重7,026.5 公克），甲○○因認該價格遠低於市價（
    約300 萬元），乃意圖營利，基於販賣第二級毒品甲基安非
    他命之犯意，於94年3 月4 日，在高雄縣仁武鄉○○○○路
    邊，向該綽號「黑仔」之人販入上開甲基安非他命7 包，並
    裝在其所有LV品牌行李袋內，伺機出售予不特定人圖利。嗣
    於94年3 月6 日7 時10分許，甲○○駕駛車牌號碼2C—8039
    號自用小客車（登記名義人為李元琪），行經高雄縣仁武鄉
    ○○路307 號附近，為臺灣高雄地方法院檢察署檢察官指揮
    行政院海巡署南部地區巡防局屏東機動查緝隊、南部地區巡
    防局第六三大隊及高雄市政府警察局三民第一分局查獲，並
    在上開自用小客車後座腳踏板處，扣得其所有，如附表一編
    號1.所示之甲基安非他命7 包、供販賣毒品所用之LV品牌行
    李袋1 個及供販賣預備用之電子磅秤1 個；及附表二所示與
    本件販賣第二級毒品無關之物。
二、案經行政院海巡署南部地區巡防局屏東機動查緝隊移送臺灣
    高雄地方法院檢察署檢察官偵查起訴。
    理  由
一、訊據上訴人即被告甲○○否認販賣第二級毒品甲基安非他命
    犯行，辯稱：被查扣的甲基安非他命係丙○○放在我車上，
    案發當天是丙○○叫我開車載他去找朋友，他上車時帶1 個
    旅行包上車，途中他說要下車買東西，並指示我將車子開往
    前面迴車，當我前往迴車時，即被警方攔檢查扣該7 包甲基
    安非他命，該甲基安非他命非我所持有，亦非我意圖販賣而
    向綽號「黑仔」之成年男子販入。我在警詢及偵查初訊時會
    承認，係因94年3 月6 日詢問前偵查員丁○○即表示若供出
    甲基安非他命來源，可以適用證人保護法，且可以交保，會
    告知檢察官此事，被告因認可適用證人保護法，才於警詢及
    偵訊中為不利己之陳述，但被告向檢察官表示要適用證人保
    護法時，檢察官稱不知此事，且不同意適用證人保護法云云
    ；經查：
  (一)證據能力部分：
    被告及其辯護人雖於爭執被告於94年3 月6 日第1 次、第2
    次警詢及同月7 日偵訊中所為之供述係以不正方法取得等語
    。惟證人保護法第14條第1 項係規定「第2 條所列刑事案件
    之被告或犯罪嫌疑人，於偵查中供述與該案案情有重要關係
    之待證事項或其他共犯之犯罪事證，因而使檢察官得以追訴
    該案之其他共犯者，以經檢察官事先同意者為限，就其因供
    述所涉之犯罪，減輕或免除其刑」。則證人保護法係法律對
    願以證人身分舉發重大犯罪時，使其勇於出面作證，以利犯
    罪偵查、審判，並維護證人、被告之權益所定之規範（見證
    人保護法第1 條、第2 條第3 款），且依被告所述之情形，
    承辦警察僅告知會轉告檢察官要適用證人保護法事宜，但並
    未告知被告已得檢察官同意適用證人保護法，是縱警察曾告
    以被告上開法律所定之權益，亦係被告合法之權利，自難謂
    係非法利誘。再本件被告於94年3 月6 日第1 次、第2 次警
    詢筆錄製作過程，業經證人丁○○警員證述：「我並未告訴
    被告可以適用證人保護法，被告在製作筆錄過程中，曾主動
    問可否當污點證人，我說我無法作主要跟檢察官說，並對被
    告說希望他據實陳述，我會跟檢察官說他要當污點證人的事
    情。我有用電話跟檢察官聯繫被告要當污點證人的事情，但
    檢察官只表示再看看，就沒有再處理了。被告在警詢時有供
    出扣案的甲基安非他命是留煌銘的。」等語明確（見第一審
    卷第119 至121 頁），是被告上開辯解，不足採信，被告於
    94年3 月6 日第1 次、第2 次警詢及同月7 日偵訊中所為之
    供述並非不正方法取得，自得為證據。
  (二)被告意圖出售牟利以營利，於94年3 月4 日向綽號「黑仔」
    之成年男子，販入如附表一編號1.所示之甲基安非他命7 包
    ，並裝在其所有LV品牌行李袋內，伺機出售之事實，已據被
    告於原審羈押訊問、準備程序及審理中一再供稱：「扣案的
    7 大包安非他命（應係甲基安非他命，下同），我是自己在
    仁武鄉某路邊向綽號『黑仔』之人，在被查獲前兩天（即3
    月4 日）以230 餘萬元買入，該批安非他命市價約300 萬元
    ，我是因為『黑仔』賣得比市價便宜，打算買入該批安非他
    命轉手賣出給別人才會買，但是還沒有賣出去就被抓到了。
    」等語明確（見第一審卷20頁、35頁、55頁、133 頁、133
    頁），並有如附表一所示之物扣案、搜索扣押筆錄、扣押物
    品清單及相片22幀附卷（見偵查卷第41至46頁，第79至86頁
    ）足資佐證，而附表一編號1.所示之白色結晶體7 包，經送
    鑑定結果，確均為甲基安非他命，有高雄醫學大學附設中和
    紀念醫院（以下簡稱高醫）94年5 月2 日報告編號9404 —
    463 至9404—469 號檢驗報告附卷可稽（見偵查卷第171 至
    177 頁）；參酌被告所販入甲基安非他命之重量驗前毛重高
    達7 公斤以上，遠遠超過個人施用之合理數量，是被告販入
    此部分甲基安非他命之目的，顯係供販賣給他人，至為明確
    。又被告雖供述：我並沒有230 萬元可買甲基安非他命，錢
    尚未交給「黑仔」，且「黑仔」交付之甲基安非他命品質不
    佳，想退貨等語，然被告既已與綽號「黑仔」之人達成上開
    毒品交易之合意，並且實際收受該等毒品，則無論被告就購
    買毒品之款項是否業已支付予「黑仔」，或嗣後認品質不佳
    ，要退貨，但上開毒品既已交付完成，該等毒品買賣之販入
    行為均已成立，毒品對價之款項是否支付，實無礙於被告以
    230 餘萬元之代價向綽號「黑仔」之男子販入上開毒品之販
    賣毒品行為之成立。
  (三)按販賣毒品罪，並不以販入後復行賣出為要件，苟以營利之
    目的，將毒品販入或將之賣出，有一於此，其犯罪即經完成
    ，均不得視為未遂（司法院37年院解字第4077號解釋及最高
    法院25年非字第123 號判例要旨參照）。本件被告既係以營
    利之意圖，以230 餘萬元之價格販入第二級毒品甲基安非他
    命伺機販售，其販賣第二級毒品甲基安非他命之行為即屬既
    遂，自不因未查獲其有賣出之事實，而影響被告販賣罪之既
    遂，被告辯稱其為轉售牟利而購入如附表一編號1.所示甲基
    安非他命後，均尚未賣出，即為警查獲，僅構成意圖販賣而
    持有第二級毒品罪，自無可採。再者，被告已陳明如附表一
    編號1.所示之甲基安非他命7 大包部分市價高達約300 萬元
    ，乃以低於市價甚多之230 餘萬元價格販入，伺機出售，是
    被告有營利之意圖，也可認定。
  (四)被告雖於94年3 月6 日第1 次、第2 次警詢及同月7 日偵訊
    中供述：扣案如表一編號1.所示之甲基安非他命是綽號「六
    枝」之留煌銘所有的等語（見偵查卷24至33頁，93頁），然
    於原審審理中已改稱該甲基安非他命非留煌銘所有，且證人
    留煌銘亦在原審結證稱：我並未交付如表一編號1.所示甲基
    安非他命予被告，我是在94年3 月4 日被羈押，而在被羈押
    前已經3 、4 個月沒有與被告見面等語（見第一審卷第126
    至127 頁），參酌被告於94年3 月6 日第1 次警詢時係供述
    ：「六枝」之人交給我如表一編號1.所示甲基安非他命，運
    送代價是35,000元，我打算交給綽號「漢仔」之人處理過品
    質好一點再轉賣等語（見偵查卷24至29頁）；於同月7 日偵
    訊時則供述：扣案如附表一編號1.所示之7 公斤甲基安非他
    命，是「六枝」在高雄市○○區○○路、三多路口交給我，
    叫我賣給「阿南」之男子，並收取270 萬元等語（偵查卷93
    頁）；是被告於警詢、偵查中對於扣案之甲基安非他命係何
    人交付及處理方式，雖反覆不一，但對於扣案之甲基安非他
    命之目的在於販賣則無不同；嗣被告於本院前審及本院審理
    時雖改稱：被查扣的甲基安非他命係丙○○放在我車上，案
    發當天是丙○○叫我開車載他去找朋友，他上車時帶1 個旅
    行包上車，途中他說要下車買東西，當我前往迴車時即被警
    方攔檢，我不知行李袋內裝甲基安非他命等語，與前述販入
    後欲轉賣情節不符，已難採信。再者，其所稱扣案如附表一
    編號1.所示之甲基安非他命7 大包部分，係丙○○所交付部
    分，業為證人丙○○所否認（見本院上更(一)卷第80至81頁）
    ；且經本院向海岸巡防總局南地區巡防局查詢其等查獲被告
    之經過，亦稱雖有監聽丙○○之電話，但非查獲被告之主因
    ，本件係因監聽綽號「漢仔」之人而查獲，有該局95年4 月
    13 日 屏東機字第0950006378號函及其所附監聽譯文可參（
    見本院上更(一)卷第64至65頁，43至44頁）；復經證人即承辦
    警察丁○○到庭證述明確（見本院上更(一)卷第73至80頁）；
    且若扣案如如表一編號1.所示之甲基安非他命確為證人留煌
    銘或丙○○所有交付被告保管，豈可能任由被告決定處理或
    轉賣方式，是被告此部分之供述，顯有瑕疵，難認與事實相
    符。
  (五)綜上所述，被告所辯係卸責之詞，不足採信。本件事證明確
    ，被告之犯行足以認定。
二、查甲基安非他命為毒品危害防制條例第2 條第2 項第2 款所
    稱之第二級毒品，不得持有及販賣。核被告甲○○所為，係
    犯毒品危害防制條例第4 條第2 項販賣第二級毒品罪，被告
    持有第二級毒品甲基安非他命之低度行為，為販賣第二級毒
    品之高度行為所吸收，不另論罪。又被告曾因非法販賣化學
    合成麻醉藥品罪，經最高法院以88年度台上字第371 號判處
    有期徒刑5 年2 月確定；因妨害自由罪，經本院以89年度上
    更(一)字第123 號判處有期徒刑6 月確定，因非法吸用化學合
    成麻醉藥品罪，經臺灣高雄地方法院以87年度易字第2167號
    判決有期徒刑4 月確定，並經本院以90年度聲字第443 號裁
    定定其應執行刑為有期徒刑5 年6 月確定，經執行後，於91
    年2 月6 日假釋，至92年12月9 日假釋期滿未經撤銷，視為
    執行完畢之事實，此有台灣高等法院被告前案紀錄表、台灣
    高雄地方法院檢察署刑案資料查註紀錄表及本院前開定執行
    裁定各1 份在卷可佐，其前受有期徒刑之執行完畢後，5 年
    內再犯本件有期徒刑以上之罪，為累犯，除法定刑無期徒刑
    部分依法不得加重外，其餘部分應依刑法第47條之規定加重
    其刑。
三、原審以被告罪證明確而為論罪科刑，固非無見，惟本件扣案
    之甲基安非他命驗後毛重共7026.5公克，原判決於主文載為
    「7228.4公克」，與卷內資料不符；另LV品牌行李袋1 個，
    業經扣案（見偵查卷第80頁、82頁、第156 頁），原判決認
    未扣案，均有未合；被告上訴意旨否認犯罪，雖無理由，惟
    原判決既有可議之處，應予撤銷改判。爰審酌被告有多次施
    用毒品前科，有台灣高等法院被告前案紀錄表可參，當知施
    用甲基安非他命之人，除其身心健康受危害外，並影響其家
    庭及國家社會；其又曾因非法販賣化學合成麻醉藥品罪，經
    判處有期徒刑5 年2 月確定，並經執行完畢，竟仍為圖一己
    私利，販入驗前毛重高達7,027.2 公克之甲基安非他命，數
    量龐大，該毒品雖因警即時查獲而未及賣出，然若流入市面
    ，顯將嚴重戕害國人身心健康，危害甚大，且犯後否認犯罪
    等一切情狀，量處如主文第2 項所示之刑；扣案如附表一編
    號1.所示之甲基安非他命7 包，均係第二級毒品，其包裝袋
    因包覆該毒品，而與該毒品無從剝離，均應依毒品危害防制
    條例第18條第1 項前段之規定，宣告沒收銷燬。至鑑驗耗用
    之第二級毒品甲基安非他命既已滅失，自毋庸宣告沒收銷燬
    。又如附表一編號2.之LV品牌行李袋，既係用於包裹毒品，
    便於攜帶販賣，亦係被告所有供販賣毒品所用之物，應依毒
    品危害防制條例第19條第1 項之規定宣告沒收之。另如附表
    一編號3.所示之電子磅秤1 台，屬被告所有，雖被告供稱係
    向藥頭購買其施用所用之甲基安非他命予以秤重使用，以確
    定購買份量無誤云云，然該電子磅秤1 台，經送驗結果呈甲
    基安非他命陰性反應，有高醫學94年7 月12日報告編號9407
    —203 號檢驗報告在卷可證，與被告之供述顯不相符，參以
    一般電子磅秤，多係用於販賣毒品分裝使用，施用毒品者，
    購買毒品份量甚少，實無必要特別秤重，是此部分之供述尚
    難採信，是上開電子磅秤1 台，應為被告供販賣毒品預備之
    物，依刑法第38條第1 項第2 款規定沒收。至如附表二所示
    之物，其中甲基安非他命1 小包（在後座腳踏板中間扶手下
    方查獲，經送驗結果確係甲基安非他命，此有高醫94年5 月
    2 日報告編號9404—470 號檢驗報告在卷可證），燈泡吸食
    器1 具、玻璃球吸食器1 具，因公訴人認屬係被告施用第二
    級毒品所用之物，且被告亦坦承有施用甲基安非他命犯行，
    經檢察官聲請觀察、勒戒，經原審裁定送觀察、勒戒後，再
    經檢察官以有繼續施用毒品之傾向為由，聲請強制戒治，並
    經原審裁定送強制戒治，有臺灣高等法院被告前案紀錄表在
    卷可稽，顯見被告確有施用第二級毒品甲基安非他命，是上
    開物品可認應屬被告施用第二級毒品所用之物，與本案並無
    關聯；行動電話3 支、電話簿10本及易付卡22張，及銀行存
    摺4 本、其中存摺戶名為李元琪、林坤成部分，非被告所有
    ，而其餘之物（戶名甲○○銀行存摺2 本、行動電話3 支、
    電話簿10本及易付卡22片等物），雖為被告所有，然被告否
    認為本案販賣毒品犯行所用或預備之物，且公訴人亦未舉證
    證明上開物品確為被告犯本案販賣毒品犯行所用或預備之物
    ，是均不予宣告沒收。
五、公訴意旨另認：被告另意圖販入毒品再賣出牟利，及幫他人
    販賣毒品之犯意，自93年11月間某日起，向不詳姓名者販入
    甲基安非他命，再以每兩（37.5公克），價格25,000元之代
    價，販賣給他人，或幫助留煌銘即綽號「六枝」（另案偵查
    中）及真實姓名不詳之綽號「黑糖」、「小顧」等人販賣甲
    基安非他命，以每公斤收取5,000 元之代價，從中賺取佣金
    報酬，認被告此部分亦涉犯毒品危害防制條例第4 條第2 項
    販賣第二級毒品罪嫌云云；惟：
  (一)按犯罪事實應依證據認定之，無證據不得認定犯罪事實；被
    告之自白，不得作為有罪判決之唯一證據，仍應調查其他必
    要之證據，以察其是否與事實相符；又不能證明被告犯罪者
    ，應諭知無罪之判決，刑事訴訟法第154 條第2 項、第156
    條第2 項及第301 條第1 項分別定有明文。
  (二)公訴人所指被告此部分上開販賣毒品之行為，係以被告於94
    年3 月6 日第1 次、第2 次警詢及同月7 日偵訊中所為之自
    白，及扣案被告郵局存摺顯示92年11月28日，被告2 次匯款
    10萬元，及93年3 月21日匯款3 千元予證人留煌銘之匯款記
    錄，為其論據。惟訊據被告堅決否認此部分販賣第二級毒品
    甲基安非他命犯行，辯稱：我自93年11月起，本身並未販賣
    甲基安非他命，亦未幫留煌銘及綽號「黑糖」、「小顧」等
    人販賣甲基安非他命，與留煌銘間的匯款紀錄係彼此間之金
    錢借貸往來，並非將幫留煌銘販賣毒品後所得款項匯回給留
    煌銘等語。經查：
  1.被告於94年3 月6 日第1 次、第2 次警詢及同月7 日偵訊中
    ，關於其自93年11月起自行或幫留煌銘及綽號「黑糖」、「
    小顧」等人販賣甲基安非他命予不特定人之供述，其販賣之
    時間、對象、次數，並未具體陳述，本院自無從依其不明確
    之陳述，認定其自白與事實相符。
  2.依被告與證人留煌銘上開郵局存摺匯款紀錄顯示，2 人匯款
    時間係於92年11月28日，及93年3 月21日，此有被告郵局存
    摺影本在卷可證（第一審卷第73至81頁），與被告於警詢中
    供述：自93年11月間開始販賣甲基安非他命，郵局匯款是幫
    證人留煌銘賣甲基安非他命後，得款匯回予留煌銘等語，時
    間上顯然不相符。再證人留煌銘亦否認有與被告共同販賣甲
    基安非他命之情事，並證稱：與被告間之上開匯款，是彼此
    間之金錢借貸往來等語（第一審卷第125 至126 頁）。
  3.綜上所述。此部分除被告上開不明確自白外，別無其他證據
    足資補強或佐證其自白與事實相符，自難僅憑被告前述自白
    ，認定被告有此部分販賣第二級毒品之行為，復查無其他積
    極證據足資認定被告有此部分公訴人所指販賣第二級毒品之
    犯行，要屬不能證明被告此部分之犯罪，本應為被告無罪之
    諭知，然因公訴人認此部分與前開論罪科刑部分有裁判上一
    罪之連續犯關係起訴，爰不另為無罪之諭知。
據上論結，應依刑事訴訟法第369 條第1 項前段、第364 條、第
299 條第1 項前段，毒品危害防制條例第4 條第2 項、第18條第
1 項前段、第19條第1 項前段、刑法第11條、第47條、第38條第
1 項第2 款，判決如主文。
本案經檢察官陳建年到庭執行職務。
中    華    民    國    95    年    5     月    9     日
                  刑事第三庭    審判長法  官  周賢銳
                                      法  官  謝宏宗
                                      法  官  黃仁松
以上正本證明與原本無異。
如不服本判決應於收受本判決後10日內向本院提出上訴書狀，其
未敘述上訴理由者，並得於提起上訴後10日內向本院補提理由書
狀（均須按他造當事人之人數附繕本）「切勿逕送上級法院」。
中    華    民    國    95    年    5     月    9     日
                                      書記官  馬蕙梅
附錄本件判決論罪科刑法條：
毒品危害防制條例第4條第2項
製造、運輸、販賣第二級毒品者，處無期徒刑或 7 年以上有期徒
刑，得併科新臺幣 700萬元以下罰金。
附表一：
┌──┬────────┬────┬───────────┐
│編號│物  品  名  稱  │數    量│備              註    │
├──┼────────┼────┼───────────┤
│1.  │甲基安非他命    │7 包    │1.驗前毛重1006.2公克  │
│    │                │        │  驗後毛重1006.1公克  │
│    │                │        │2.驗前毛重1004.8公克  │
│    │                │        │  驗後毛重1004.7公克  │
│    │                │        │3.驗前毛重1006.5公克  │
│    │                │        │  驗後毛重1006.4公克  │
│    │                │        │4.驗前毛重1001.7公克  │
│    │                │        │  驗後毛重1001.6公克  │
│    │                │        │5.驗前毛重1000.6公克  │
│    │                │        │  驗後毛重1000.5公克  │
│    │                │        │6.驗前毛重1001.8公克  │
│    │                │        │  驗後毛重1001.7公克  │
│    │                │        │7.驗前毛重1005.6公克  │
│    │                │        │  驗後毛重1005.5公克  │
│    │                │        │（前開7 包驗後毛重共  │
│    │                │        │  7026.5公克）        │
├──┼────────┼────┼───────────┤
│2.  │LV品牌行李袋    │1 個    │供販賣毒品所用之物    │
├──┼────────┼────┼───────────┤
│3.  │電子磅砰        │1 個    │供販賣毒品預備之物    │
└──┴────────┴────┴───────────┘
附表二：
┌──┬────────┬────┬─────────┐
│編號│物  品  名   稱 │數    量│備            註  │
├──┼────────┼────┼─────────┤
│1.  │甲基安非他命    │1 小包  │驗後毛重0.9 公克  │
├──┼────────┼────┼─────────┤
│2.  │燈泡吸食器      │1 具    │                  │
├──┼────────┼────┼─────────┤
│3.  │玻璃球吸食器    │1 具    │                  │
├──┼────────┼────┼─────────┤
│4.  │行動電話        │3 支    │門號0000000000號  │
│    │                │        │門號0000000000號  │
│    │                │        │門號0000000000號  │
├──┼────────┼────┼─────────┤
│5.  │電話簿          │10本    │                  │
├──┼────────┼────┼─────────┤
│6.  │易付卡          │22片    │                  │
├──┼────────┼────┼─────────┤
│7.  │存摺            │4 本    │甲○○名義2 本    │
│    │                │        │李元琪名義1 本    │
│    │                │        │林坤成名義1 本    │
└──┴────────┴────┴─────────┘


司法院資訊處製作；財團法人民間司法改革基金會備份。
